【裁判字號】    99,交聲,809
【裁判日期】    990604
【裁判案由】    聲明異議
【裁判全文】
臺灣臺中地方法院交通事件裁定         99年度交聲字第809號
原處分機關  交通部公路總局臺中區監理所
受處分人
即異議人    珍鼎記茶飲有限公司
代 表 人      楊國珍
上列受處分人因違反道路交通管理處罰條例案件，對於交通部公
路總局臺中區監理所99年1月6日所為之處分（中監違字第裁60-N
J0000000號)，聲明異議，本院裁定如下：
    主  文
原處分撤銷。
珍鼎記茶飲有限公司不罰。
    理  由
一、原處分機關略以：本件受處分人即異議人珍鼎記茶飲有限公
    司所有7318-UL號自小客貨車，於民國98年5月26日16時03分
    許，在高雄縣大寮鄉台21線299.4 公里處，因「行車限速50
    公里、經測時速67公里、超速17公里」之違規，經高雄縣政
    府警察局交通隊依違反道路交通管理處罰條例第40條逕行舉
    發。異議人未於應到案日期前到案，本所遂於99年1月6日以
    中監違字第裁60-NJ0000000號裁決書裁處罰鍰新臺幣2200元
    ，並依第63條記違規點數1 點，逾期則依裁決書主文裁處等
    語。
二、本件聲明異議意旨略以：異議人車輛登記地址為公司行號並
    有營業登記，卻始終未收到任何罰鍰通知及舉證照片，且無
    張貼任何郵局信函招領通知。異議人於收到裁決書後立即向
    原處分機關查詢，只接獲回應異議人並未簽收到罰單通知函
    ，而此罰單一直寄存於郵局，原處分機關在未通知異議人之
    情況下，逕加罰逾期繳款之費用，而此裁決書卻可送達至異
    議人，為此聲明異議，請求撤銷原處分等語。
三、按違反本條例之行為，自行為成立之日起；行為有連續或繼
    續之狀態者，自行為終了之日起，逾3 個月不得舉發。但汽
    車肇事致人受傷或死亡案件，因肇事責任不明，已送鑑定者
    ，其期間自鑑定終結之日起算，道路交通管理處罰條例第90
    條第1 項定有明文，又行為人有本條例之情形者，應填製舉
    發違反道路交通管理事件通知單，並於被通知人欄予以勾記
    ，其通知聯依下列規定辦理：4 、逕行舉發者，應按已查明
    之資料填註車牌號碼、車輛種類、車主姓名及地址，並於通
    知單上方空白處加註逕行舉發之文字後，由舉發機關送達被
    通知人，道路交通管理事件統一裁罰標準及處理細則第11條
    第1項第2款亦有明文。又處理違反道路交通管理事件，有關
    文書送達之程序，準用行政程序法送達之規定，違反道路交
    通管理事件統一裁罰基準及處理細則第5 條定有明文。行政
    程序法就行政機關所為有特定相對人之書面行政處分或行政
    行為之送達，於第67條至第91 條定有明文規定，同法第110
    條第1 項復明定：「書面之行政處分自送達相對人及已知之
    利害關係人起；書面以外之行政處分自以其他適當方法通知
    或使其知悉時起，依送達、通知或使知悉之內容對其發生效
    力」。交通違規行為之舉發在性質上屬公法上有相對人之書
    面意思通知，自應適用行政程序送達之規定，依上開說明，
    應以書面之舉發通知依行政程序法之規定送達於受通知人時
    ，始完成舉發程序而發生效力。
四、又送達，除法規另有規定外，由行政機關依職權為之；送達
    由行政機關自行或交由郵政機關送達；由郵政機關送達者，
    以一般郵遞方式為之，但文書內容對人民權利義務有重大影
    響者應為掛號，行政程序法第67條、第68條第1項、第3項分
    別訂有明文。再者，「對於機關、法人或非法人之團體為送
    達者，應向其代表人或管理人為之。法定代理人、代表人或
    管理人有2人以上者，送達得僅向其中之1人為之。」「送達
    ，於應受送達人之住居所、事務所或營業所為之。但在行政
    機關辦公處所或他處會晤應受送達人時，得於會晤處所為之
    。」、「於應送達處所不獲會晤應受送達人時，得將文書付
    與有辨別事理能力之同居人、受僱人或應送達處所之接收郵
    件人員。」、「送達不能依前二條規定為之者，得將文書寄
    存送達地之地方自治或警察機關，並作送達通知書兩份，一
    份黏貼於應受送達人住居所、事務所、營業所或其就業處所
    門首，另一份交由鄰居轉交或置於該送達處所信箱或其他適
    當位置，以為送達。前項情形，由郵政機關為送達者，得將
    文書寄存於送達地之郵政機關。」行政程序法第69條第2 項
    、第3項、第72條第1項、第73條第1項、第74條第1項、第2
    項，分別定有明文。
五、經查：
  (一)異議人所有之車牌號碼7318-UL號自小客貨車，於98年5月26
    日16時03分許，因「行車限速50公里、經測時速67公里、超
    速17公里」之違規行為，經高雄縣政府警察局交通隊逕行舉
    發，並於98年6月29日填製高縣警交字第NJ0000000號舉發違
    反道路交通管理事件通知單，依異議人之車籍地址即臺中市
    西屯區○○里○○路○段68號1樓為送達，因未獲會晤本人亦
    無受領文書之同居人或受僱人，而於98年7 月10日將該文書
    寄存於台中西屯郵局以為送達，有高雄縣政府警察局交通隊
    送達證書行政文書、高雄縣政府警察局舉發違反道路交通管
    理事件通知單及公路監理電子閘門車號查詢汽車車籍等在卷
    可稽。
  (二)系爭車輛為異議人所有，於監理單位登記之車主地址為臺中
    市○○區○○路1段68號1樓，固有公路監理電子閘門車號查
    詢汽車車籍資料在卷可稽，惟異議人於98年3月6日辦理變更
    登記，將公司所在地址自臺中市○○區○○路1段68號1樓改
    至臺中市○○區○○路20巷26號2樓，嗣於98年9月1 日再變
    理變更登記，將公司所在地址改至臺中市西屯區○○○○街
    92巷20號2樓等情，有該公司變更登記表3份附卷可稽。上開
    舉發通知單係向法人本身為送達，此觀該送達證書上「受送
    達人名稱姓名地址」僅記載異議人之公司名稱至明，並未向
    公司之代表人送達，且在該公司之營業所於98年3月6日已變
    更登記至臺中市○○區○○路20巷26號2樓時，仍以變更前
    之臺中市○○區○○路1段68號1樓為送達地址，因未獲會晤
    本人亦無受領文書之同居人、受僱人或應受送達處所接收郵
    件人員而於98年7 月10日為寄存送達，有高雄縣政府警察局
    交通隊送達證書行政文書影本在卷可參。依上開規定，自難
    認該舉發通知單已生合法送達之效力，難謂其舉發已發生效
    力。舉發機關既未能於異議人違規行為成立之日起3 個月內
    依法辦理送達，依上開說明，自不得舉發，原處分機關未查
    ，逕於99年1月6日以中監違字第裁60-NJ0000000號裁決書裁
    處罰鍰2200元，並依第63條記違規點數1 點，於法自有未合
    ，自應由本院將原處分撤銷，並諭知異議人不罰。
六、依道路交通管理處罰條例第87條第2 項，道路交通案件處理
    辦法第20條前段，裁定如主文。
中    華    民    國    99    年     6    月     4    日
                  交通法庭    法  官  林慧英
上正本證明與原本無異。
如不服本裁定，應於送達後5日內，向本院提出抗告狀。
                              書記官  廖碩薇
中    華    民    國    99    年     6    月     4    日

司法院資訊處製作；財團法人民間司法改革基金會備份。
